臺灣屏東地方法院刑事判決　　　　　　　94年度訴字第9號
公　訴　人　臺灣屏東地方法院檢察署檢察官
被　　　告　甲○○
上列被告因違反水土保持法案件，經檢察官提起公訴（93年度偵
字第4875號），被告已就被訴事實為有罪之陳述，本院裁定適用
簡式審判程序，判決如下：
    主  文
甲○○在公有山坡地內未經同意擅自修建農路及其他開挖整地，
致生水土流失，處有期徒刑陸月，如易科罰金，以參佰元折算壹
日。緩刑貳年。如附表所示四○三之A 、B 、C 、D 、E 、F 部
分之工作物均沒收。
    事  實
一、甲○○於民國77年間，明知向由林森派承受之坐落屏東縣春
    日鄉○○段403 地號土地為山坡地保育區農牧用地，並經臺
    灣省政府公告為山坡地，未經土地管理機關為行政院原住民
    委員會同意，及擬定水土保持計畫，送請為主管機關屏東縣
    政府核可後，不得擅自在上開土地從事修建農路及其他開挖
    整地等行為。竟未經行政院原住民委員會同意，且未先依山
    坡地保育利用條例、水土保持法之規定擬具水土保持計畫，
    用不知情之不詳姓名成年工人，在上開春日段403 地號土地
    開挖整地（所開挖整地之道路長約43 5公尺，路基寬度約4
    公尺，挖掘邊坡長30公尺、高約3 公尺，上方平台面積0.1
    公頃，並為搭建工寮，整平面積約0. 5公頃、開挖深約1 公
    尺、寬約2 公尺，並已豎立電桿10支，詳如附表所示四○三
    之A 、B 、C 、D 、E 、F 部分），造成該處基地台面及邊
    坡地裸露、外邊坡台面邊緣出現五公分左右張力裂縫、農路
    邊坡沖刷之蝕溝，致生部分水土流失情形。嗣於93年7 月16
    日，經警主動查報並會同屏東縣春日鄉公人員所現場勘查後
    ，使發現上情查獲。
二、案經屏東縣警察局枋寮分局報告臺灣屏東地方法院檢察署檢
    察官偵查起訴。
    理  由
一、前揭犯罪事實，業據被告甲○○於本院審理時坦承不諱，並
    有土地登記謄本、山地保留地使用春日鄉○○段第403 地號
    土地清冊、春日段山坡地保留地地籍清冊、會勘紀錄2 份、
    春日段地號查詢表、清理平地人民非法使用山坡地保留地核
    定情形清冊、複丈成果圖、屏東縣政府94年1 月24日屏府農
    保字第0940014272號函各1 份及現場照片40張附卷可稽。而
    上開土地因修建農路及其他開挖整地，造成該處基地台面及
    邊坡地裸露、外邊坡台面邊緣出現五公分左右張力裂縫、農
    路邊坡沖刷之蝕溝，致生部分水土流失情形，則有國立屏東
    科技大學93年8 月3 日屏科大建保字第0932600056號函1份
    附卷足憑。足認被告之自白與事實相符，應堪採信。另公訴
    人認被告於91年6 月間，亦曾在上開土地為修建農路及其他
    開挖整地，惟被告堅詞否認於91年6 月間曾在上開土地開挖
    整地，且徵之上開現場照片，被告所開挖整地之土地，並無
    草木雜生之情形，故應係勘驗近期內所為，而非於勘驗前2
    年所為，然此部分已經蒞庭檢察官更正，併此敘明。綜上所
    述，本案事證明確，被告犯行堪以認定。
二、按83年10月21日修正公佈之水土保持法第32條第1 項規定：
    「在公有或私人山坡地或國、公有林區或他人私有林區內未
    經同意擅自墾殖、占用或從事第八條第一項第二款至第五款
    之開發、經營或使用，致生水土流失或毀損水土保持之處理
    與維護設施者，處六月以上五年以下有期徒刑，得併科新臺
    幣六十萬元以下罰金。但其情節輕微，顯可憫恕者，得減輕
    或免除其刑。」；87年1 月7 日修正公佈之山坡地保育利用
    條例第34條第1 項規定：「違反第十條規定者，處六月以上
    五年以下有期徒刑，得併科新台幣六十萬元以下罰金。」；
    依水土保持法第1 條第2 項規定：「水土保持，依本法之規
    定；本法未規定者，適用其他法律之規定。」。由此觀之，
    水土保持法就立法體例而言，係立於特別法之地位，且適用
    時排除其他法條之適用，僅水土保持法未規定時，始有其他
    法律適用之餘地。故水土保持法係特別法，山坡地保育利用
    條例係普通法。是依「新普通法不能變更舊特別法」之原則
    ，87年1 月7 日修正公佈之山坡地保育利用條例第34條第1
    項之規定，係屬於「新普通法」，83年10月21日修正公佈之
    水土保持法第32條第1 項規定，則屬於「舊特別法」，故行
    為人所為，倘皆合於上揭二法律之犯罪構成要件，自應優先
    適用水土保持法第32條第1 項前段之規定論科（司法院第四
    十五期司法業務研究會法律問題研討第三則研討結論參照）
    。是被告甲○○依法應擬具水土保持計畫而未擬具，擅自在
    公有山坡地內修建農路及其他開挖整地，並致生部分水土流
    失，核其所為係犯水土保持法第32條第1 項之罪。被告僱用
    不知情之工人為上開修建農路及其他開挖整地行為，為間接
    正犯。爰審酌被告犯罪之動機、目的、手段、所生危害及坦
    認犯行，且在上開土地修建農路及其他開挖整地部分，已依
    屏東縣政府指定改正事項，完成改正，亦有屏東縣政府函1
    份附卷足參等一切情狀，量處如主文所示之刑，並諭知易科
    罰金之折算標準。如附表所示403 之A 、B 、C 、D 、E 、
    F 部分之工作物，應依水土保持法第32條第5 項之規定沒收
    ；扣案之挖土機1 台，被告否認為其所有，亦無其他積極證
    據足認係被告所有供犯罪所用之物，爰不宣告沒收，併此敘
    明。末查被告雖曾於72年間，因過失致人於死案件，經本院
    判處有期徒刑5 月，並於同年易科罰金執行完畢，惟其執行
    完畢後5 年以內未曾受有期徒刑以上刑之宣告，有臺灣高等
    法院被告前案紀錄表可查，經此偵審教訓，應知警惕諒無再
    犯之虞，本院認所宣告之刑，以暫不執行為適當，併諭知緩
    刑2 年，以勵自新。
據上論斷，應依刑事訴訟法第273 條之1 第1 項、第299 條第1
項前段，水土保持法第32條第1 項前段、第5 項，刑法第11條、
第74條第2 款、第41條第1 項前段，罰金罰鍰提高標準條例第2
條，判決如主文。
本案經檢察官鄭伊鈞到庭執行職務。
中    華    民    國    94    年    4     月    27    日
                  刑事第五庭    法  官  楊文廣
以上正本證明與原本無異。
如不服本判決應於收受本判決送達後十日內向本院提出上訴書狀
，其未敘述上訴理由者，並得於提起上訴後十日內向本院補提理
由書狀（均須按他造當事人之人數附繕本）「切勿逕送上級法院
」
中    華    民    國    94    年    4     月    27    日
                                書記官  林志憲
水土保持法第三十二條
在公有或私人山坡地或國、公有林區或他人私有林區內未經同意
擅自墾殖、占用或從事第八條第一項第二款至第五款之開發、經
營或使用，致生水土流失或毀損水土保持之處理與維護設施者，
處六個月以上五年以下有期徒刑，得併科新台幣六十萬元以下罰
金。但其情節輕微，顯可憫恕者，得減輕或免除其刑。
前項情形致釀成災害者，加重其刑至二分之一；因而致人於死者
，處五年以上十二年以下有期徒刑，得併科新台幣一百萬元以下
罰金；致重傷者，處三年以上十年以下有期徒刑，得併科新台幣
八十萬元以下罰金。
因過失犯第一項之罪致釀成災害者，處一年以下有期徒刑，得併
科新臺幣六十萬元以下罰金。
第一項未遂犯罰之。
犯本條之罪者，其墾殖物、工作物、施工材料及所使用之機具沒
收之。
